【裁判字號】    92,訴,1087
【裁判日期】    920530
【裁判案由】    準強盜
【裁判全文】
臺灣臺中地方法院刑事判決                        九十二年度訴字第一八七號
    公  訴  人  臺灣臺中地方法院檢察署檢察官
    被      告  乙○○
    選任辯護人  本院公設辯護人丙○○
右列被告因準強盜案件，經檢察官提起公訴（九十二年度偵字第四三八號），本院判
決如左：
    主  文
乙○○竊盜，因脫免逮捕，當場施以強暴，處有期徒刑伍年貳月。
    事  實
一、乙○○於民國九十一年八月間曾犯竊盜罪，經本院以九十一年度易字第三０五一
    號判處拘役四十日，再經臺灣高等法院臺中分院撤銷原判決，於九十二年三月二
    十一日以九十二年度上易字第三四一號判處有期徒刑四月確定，仍不知悔改。竟
    又另行起意，於九十一年十二月二十二日十三時五十五分許，在臺中市○區○○
    路三段五十一之一號前，見甲○○所有之車牌號碼ＺＴＢ－○七一號輕型機車停
    放在該處，且機車置物箱未上鎖，竟意圖為自己不法之所有，以徒手之方式打開
    該機車之置物箱後，竊取置物箱內甲○○所有皮包一只（內有國民身分證、機車
    駕駛執照、健康保險卡、郵局提款卡各一張及現金新台幣（以下同）三百元），
    得手後正欲離去之際，為甲○○之友人王之傑發現並自後追捕。乙○○遂自臺中
    市○○路與福音街交叉口，沿三民路往公園路之方向以徒步之方式逃逸，並於逃
    逸過程中將竊得之皮包及現金棄置地上，惟王之傑仍搭乘不詳姓名之路人所騎乘
    之機車在後追趕，至臺中市○○路三十七號「總統府婚紗店」前，乙○○終為王
    之傑所追及，王之傑並隨即打電話報警處理。乙○○因擔心為警查獲，為脫免逮
    捕，竟當場與王之傑發生拉扯，並以右手揮打王之傑而對其施以強暴，致王之傑
    受有左手拇指擦傷之傷害（傷害部分未據告訴），然仍為王之傑與到場之警察合
    力逮捕。
二、案經臺中市警察局第一分局移送臺灣臺中地方法院檢察署檢察官偵查起訴。
    理  由
一、訊據被告乙○○，對於在前述時間、地點竊取被害人甲○○之財物後逃離現場，
    經證人王之傑在後追捕，並與王之傑發生拉扯等事實，雖坦承不諱，然矢口否認
    有當場對王之傑施以強暴，辯稱：其並未揮打王之傑，係因王之傑報警之後，欲
    逃離現場，王之傑抓住其衣服，才會發生拉扯云云。本院查：
  (一)被告乙○○竊取被害人甲○○之財物等情，業據被害人甲○○於警訊中指述甚詳
    ，並有照片二張、被害人簽具之贓物保管收據一張，附卷可憑。被告竊取他人財
    物之事實，自無足疑。
  (二)被告乙○○竊盜得手正欲離去之際，為證人王之傑發現，並在後追趕，被告因脫
    免逮捕，而當場對王之傑施以強暴等事實，亦據證人王之傑於警訊及偵查中證述
    甚詳，又王之傑因被告施以強暴而受傷等情，亦有照片一張附卷可憑，並經檢察
    官於偵查中勘驗屬實（偵查卷第三十二頁）。證人王之傑於偵查中證稱：「（九
    十一年十二月二十二日下五一十五十五分人在何處？）（臺中市○○路）遠傳的
    門市前，發現乙○○撬開我女友甲○○之機車，即ΖＴＢ－０七一機車，撬開機
    車坐墊，他拿走置物箱內皮包，我即追出去，沿路喊抓賊，他逃跑，直到總統府
    婚紗店前追到，他先把皮包丟地下，我拿起皮包後壓住他，拉他的右手及右肩膀
    ，他想逃跑，用右手往我揮過來，想甩開我，我把他壓在地上等警察來。」（偵
    查卷第三十一頁反面、第三十二頁）。被告於本院審理時亦供稱：其因害怕為警
    逮捕，才與證人發生拉扯（本院九十二年五月十九日審判筆錄）。由上開證人所
    述之情節及被告所供內容以觀，證人王之傑發現被告竊取他人財物隨即在後追捕
    ，被告離開竊盜地點而尚在證人跟蹤追躡中，仍屬刑法第三百二十九條所謂之「
    當場」無疑（最高法院二十八年上字第一九八四判例意旨參照）。又被告為證人
    追及後，因擔心為警逮捕，而與證人發生拉扯，並因此導致證人受傷。被告既係
    因為擔心警察到場後將其逮捕，自屬脫免逮捕甚明。縱認被告未出手毆打證人，
    然其與證人發生拉扯，並使證人受傷，亦屬施強暴之行為無疑。是以，被告辯稱
    並無對證人施以強暴云云，自無可採。本件事證明確，被告上開犯行堪予認定。
二、按竊盜或搶奪因防護贓物、脫免逮捕或湮滅證據而當場施以強暴、脅迫者，以強
    盜論，為刑法第三百二十九條所明定。所謂當場，除犯罪行為之現場及其附近外
    ，即已離盜所而尚在他人跟蹤追躡者，不論距離遠近，亦不論是否因其他障礙，
    於極短時間內無法以目視尋得蹤跡，均不失為當場（最高法院九十一年度台上字
    第六六三０號判決意旨參照）。本件被告乙○○竊取他人財物，離開竊盜地點後
    ，經證人王之傑追及在後，其為脫免逮捕而與證人發生拉扯，自屬當場施強暴。
    是核其所為，係犯刑法第三百二十九條、第三百二十八條第一項之準強盜罪。爰
    審酌被告甫因竊盜案件經本院判處拘役，於案件尚未判決確定時，又再次竊取他
    人物品，顯見被告並未因前次犯罪經偵查、審判程序而有悔意，且被告於竊盜既
    遂經證人追及後，為脫免逮捕當場對證人施以強暴，暴戾之氣，亦無可憫，並審
    酌其犯罪之動機、目的、手段，犯罪所生之危害、犯罪後坦承部分犯行等一切情
    狀，量處如主文所示之刑。
據上論斷，應依刑事訴訟法第二百九十九條第一項前段，刑法第三百二十九條、第三
百二十八條第一項，判決如主文。
中      華      民      國      九十二      年    五    月      三十    日
                                    臺灣臺中地方法院刑事第三庭
                                        法  官  林  三  元
右正本證明與原本無異。
如不服本判決，應於送達後十日內向本院提出上訴狀 （須附繕本） ，上訴於臺灣高
等法院臺中分院。
                                        書記官
中      華      民      國      九十二      年    五    月      三十    日
附錄論罪科刑法條
刑法第三百二十八條第一項：
意圖為自己或第三人不法之所有，以強暴、脅迫、藥劑、催眠術或他法，至使不能抗
拒，而取他人之物或使其交付者，為強盜罪，處五年以上有期徒刑。
刑法第三百二十九條：
竊盜或搶奪，因防護贓物、脫免逮捕或湮滅罪證，而當場施以強暴脅迫者，以強盜論
。


司法院資訊處製作；財團法人民間司法改革基金會備份。
